【裁判字號】    89,易,1027
【裁判日期】    890707
【裁判案由】    竊盜
【裁判全文】
臺灣高雄地方法院刑事判決                        八十九年度易字第一二七號
    公  訴  人  臺灣高雄地方法院檢察署檢察官
    被      告  乙○○
右列被告因竊盜案件，經檢察官提起公訴（八十八年度偵字第一六八一０號），本院
判決如左：
    主  文
乙○○無罪。
    理  由
一、公訴意旨略以：被告乙○○意圖為自己不法之所有，於民國八十八年五月五日上
    午十時許，在高雄市○○區○○街一八一號前，竊取被害人甲○○所有車牌號碼
    ＺＡ－一八三號營業小客車一部，得手後供己駛用，嗣於同年七月四日下午十一
    時三十分許，駕駛該車搭載乘客行經高雄港第五十五號碼頭查驗站時，為警查獲
    ，因認被告涉有刑法第三百二十條第一項之竊盜罪嫌等情。
二、按犯罪事實應依證據認定之，無證據不得推定其犯罪事實。又不能證明被告犯罪
    者，應諭知無罪之判決，刑事訴訟法第一百五十四條、第三百零一條第一項分別
    定有明文。又事實之認定，應憑證據，如未能發現相當證據，或證據不足以證明
    ，自不能以推測或擬制之方法，為裁判基礎（最高法院四十年台上字第八六號判
    例參照）；而告訴人之告訴，係以使被告受刑事訴追為目的，是其陳述是否與事
    實相符，仍應調查其他證據以資審認（最高法院五十二年台上字第一三００號判
    例參照）。且認定犯罪事實所憑之證據，雖不以直接證據為限，間接證據亦包括
    在內，然而無論直接證據或間接證據，其為訴訟上之證明，須於通常一般之人均
    不致有所懷疑，而得確信其為真實之程度者，始得據為有罪之認定，倘其證明尚
    未達到此一程度，而有合理之懷疑存在而無從使事實審法院得有罪之確信時，即
    應由法院為諭知被告無罪之判決（最高法院七十六年台上字第四九八六號判例參
    照）。再刑法上之竊盜罪，須行為人意圖為自己或第三人不法之所有，乘人不知
    而取他人財物，為其成立要件，若欠缺不法所有意圖，或未乘人不知而取其財物
    要難認為構成刑法上之竊盜罪。
三、公訴人認被告犯有前開犯行，其所依憑之證據無非係以告訴人甲○○之陳述、車
    輛協尋證明單及甲○○所立具之贓物認領保管收據，並以被告果有租用該小客車
    ，應無未簽立租賃契約書以供查證之理為據。訊據被告堅決否認有何竊盜犯行，
    辯稱該車係伊於八十八年一月份起即以每日五百元向甲○○租用等語。
四、經查：
（一）證人丙○○到庭結證稱：「（問：認識甲○○否？）他是乙○○的車主，去年
      三、四月他曾與乙○○去我的修護廠坐坐聊天，不是修車」、「（問：去年三
      、四月乙○○與甲○○到你修護廠時談何事？）乙○○有介紹甲○○是他的車
      主」、「（問：乙○○何時開始向甲○○租車？）在去年三、四月間前沒多久
      租的，八十七年乙○○是向我租車，因翻車才改向別人租車，乙○○是介紹他
      的車主以後可到我的修護廠修車」、「（問：乙○○有無開ＺＡ－一八三號計
      程車至你修護廠過？）八十八年去找過我好多次……因那部車已很舊，是福特
      金全壘打的車，車身是黃色，來找我時也是開這部車」、「（問：八十八年三
      、四月間乙○○就向甲○○租ＺＡ－一八三號計程車使用？）是」等語屬實（
      見八十九年五月十九日審判筆錄），核與卷附汽車新領牌照登記書所載汽車廠
      牌資料大致相符；且被告為警查獲當時尚以上開汽車載客營業，該車外觀亦未
      經改裝等情，有內政部警政署高雄港務警察所刑事案件移送書及高雄港務警察
      所車輛尋獲通報單在卷可按，果被告確有於前揭時、地竊取告訴人所有之上開
      汽車，應無於同年三、四月間即駕駛該車至證人丙○○之修護廠並向丙○○介
      紹告訴人為伊之車主之可能，亦無於竊得該車後未加改裝即用以載客營業之理
      。
（二）次查，證人賀海泉雖結證稱：「（問：去年五月份以前有無見告訴人使用ＺＡ
      －一八三號計程車？）我不知道他的車號，我聽被害人說過他有很多台計程車
      ，我在去年四、五月份聽被害人提過他有計程車失竊，要我幫他在計程車無線
      電台協尋」等語，惟查賀海泉既不知被害人車號，則於八十八年五月以前上開
      汽車是否仍在告訴人占有使用中，即非無疑問，又其既未親見親聞竊盜犯行，
      僅聽告訴人提及失竊事宜，該部分之證言即屬傳聞證據，應無證據能力，不得
      作為認定被告竊盜犯行之憑據。
（三）末查，租用汽車，固以簽訂書面租賃契約為宜，惟此既非契約之要件，社會交
      易上未訂書面租賃契約之情亦非罕見，當事人間若原即相識甚或已非初次交易
      ，其租賃汽車未訂書面契約與一般情理並無扞格。本件告訴人前曾經營營業小
      客車出租業務，並曾於八十五年間出租汽車予被告，二人原即相識，亦為告訴
      人陳述明確（見偵卷八十八年七月二十二日訊問筆錄及本院八十九年三月二十
      四日、四月十八日訊問筆錄），縱令未訂立書面契約，亦難據以作為不利於被
      告之認定。且被告曾於八十八年四月四日駕駛該汽車繳費停車，有停車補費通
      知單在卷可稽，均足認被告在八十八年五月五日之前已使用該汽車，告訴人指
      訴其車於八十八年五月五日失竊，由被告所竊等情，與事實不符，是被告辯稱
      伊於八十八年一月間起向告訴人租用上開汽車等語，堪以採信。
五、綜上所述，本件被告既係向告訴人租用上開汽車，即與刑法第三百二十條第一項
    竊盜罪之構成要件有間，此外復查無其他積極證據足資證明被告有何竊盜犯行，
    既不能證明被告犯罪，核諸前揭說明，自應為被告無罪之諭知。
據上論斷，應依刑事訴訟法第三百零一條第一項，判決如主文。
中      華      民      國    八十九    年      七      月      七      日
                                    臺灣高雄地方法院刑事第三庭
                                      審判長法  官  宋  明  中
                                            法  官  古  振  暉
                                            法  官  葉啟  洲
右正本證明與原本無異。
如不服本判決，應於判決送達後十日內，向本院提出上訴狀。
                                            書記官  盧  雅  婷
中      華      民      國    八十九    年      七      月    十  二    日


司法院資訊處製作；財團法人民間司法改革基金會備份。
